臺灣新竹地方法院交通事件裁定　　　　　96年度交聲字第17號
原處分機關　交通部公路總局新竹區監理所
異　議　人　甲○○
即受處分人
上列異議人即受處分人因違反道路交通管理處罰條例案件，對於
交通部公路總局新竹區監理所民國95年12月8日以竹監自字第裁
50－E00000000號違反道路交通管理事件裁決處分聲明異議，本
院裁定如下：
    主  文
異議駁回。
    理  由
一、原處分意旨略以：聲明異議人即受處分人（下稱異議人）甲
    ○○駕駛劉子能所有之車號JF─2513號自小客車，於95年10
    月13日晚上11時50分許在新竹縣竹北市○○路上，為新竹縣
    警察局竹北分局警員當場攔停，並填掣北警交字第E0000000
    0號違規通知單，當場舉發其「危險駕駛（在道路上蛇行）
    」，而異議人不服舉發，並於95年11月1日向交通部公路總
    局新竹區監理所（下稱新竹區監理所）提出陳述，經轉據原
    舉發單位查覆後，原舉發單函覆稱異議人確有在道路上危險
    駕駛（於道路上蛇行）等事實，新竹區監理所遂於95年12月
    8日填掣竹自字第裁50－E00000000後裁決書，依道路交通管
    理處罰條例第43條第1項第1款、第63條第1項第3款裁罰異議
    人罰鍰新臺幣（下同）21,000元，並記違規點數共3點，且
    須接受道路安全講習，另依道路交通管理處罰條例第43條第
    3項（原處分誤載為第43條第4項）裁罰車主劉子能吊扣該車
    牌照3個月等語。
二、聲明意旨略以：異議人甲○○於95年10月13日晚間11時50分
    許，搭載5位友人，沿新竹縣竹北市華路南向行駛欲返回竹
    北市之住所時，行經中和街與國盛街區○路段，於行進間，
    異議人所駕駛之JF-2513號自小客車，週遭為數十量機車不
    斷超車（未開啟方向燈）、蛇行、任意變換車道，且未保持
    適當之安全距離，在異議人未及準備之下，突然欲自內側車
    道迴轉向左，異議人被迫只有立即開啟右方向燈（下車後甫
    發現後方向燈故障），為將車輛靠右往外側行駛，嗣為警攔
    停，開單告發，然執勤員警既未以科學儀器蒐證異議人違規
    之事實，亦未當場錄影、照相，而當時時值深夜光線昏暗，
    員警不無錯認之可能，是員警僅以工作紀錄簿影本及異議人
    於派出所之照片為佐證，即開單舉發，於法即有違誤，為此
    聲明異議，請求撤銷原處分等語。
三、按受處分人，不服主管機關所為之處分，得於接到裁決書之
    翌日起20日內，向管轄地方法院聲明異議。又交通法庭認為
    聲明異議無理由者，應以裁定駁回之，道路交通管理處罰條
    例第87條第1項、道路交通案件處理辦法第19條分別定有明
    文。次按汽車駕駛人，駕駛汽車在道路上蛇行，或以其他危
    險方式駕車者，處新臺幣6,000元以上24,000元以下罰鍰，
    並當場禁止其駕駛；汽車駕駛人有上揭之行為者，並吊扣該
    汽車牌照3個月，且須接受道路安全講習，並記違規點數3點
    ，此有道路交通管理處罰條例第43條第1項第1款、第3項、
    第4項、第63條第1項第3款分別定有明文。
四、訊據異議人矢口否認有上揭之違規行為，辯稱：伊當時沒有
    蛇行，也沒有危險駕駛，只是載朋友要回家，朋友就住在舉
    發地點附近，沒有和其他人參與飆車，回到警局後，警察就
    開立舉發通知單，由其本人簽收云云。經查：
（一）證人即當場舉發之警員徐裕政於本院調查時到庭具結後證
      稱：「（問：當天為何到場舉發？）巡邏時接到無線電通
      報說在竹北市○○路、中和街口南下往南新竹市方向靠近
      東華隆公司有青少年聚集，我們到現場時，青少年在室內
      聚集，我們對現場人士及騎乘車輛一一拍照，資料登錄完
      成之後命令他們解散，本件異議人也在現場，巡邏警網離
      開十分鐘後回頭發現異議人及其他幾位青少年在路邊準備
      要離開，異議人及其朋友坐上車後同時加速離去，因為與
      異議人一同離去的青少年未戴安全帽，我們上前要取締，
      從中華路、中和街口追到國盛街口，騎乘青少年四處逃竄
      ，所以無法攔停，異議人駕駛車號JF-2513號自小客車在
      快車道、慢車道、機車道快速變換車道，且未顯示方向燈
      ，這段距離大約三個大路口，約三公里長左右，沒有實際
      測量，追逐期間我們有鳴燈號，當時看到包括異議人共六
      名乘客在車上，且之前在室內盤查時有發現酒精飲料，懷
      疑異議人可能有酒後駕車行為，所以才想要攔停異議人。
      」等語綦詳。又異議人於異議狀上自陳其於行經中和街與
      國盛街區○路段，於行進間有由內側車道變換至外側車道
      而未開啟方向燈之情形，與上揭證人所述異議人有上揭未
      開方向燈，任意變換車道等情大致相符，雖異議人辯稱其
      因方向燈故障，致員警有所誤認，然異議人於當時並未向
      員警陳明有上揭方向燈故障之事實，並要求紀錄等情，事
      後亦未舉證有上開之情形，是尚難以異議人片面所辯而遽
      以採信。
（二）依道路交通管理處罰條例科處行政罰事件，依據公法爭議
      之舉證責任分配法則，固應先由行政機關就其業已履踐相
      關正當法律程序，以及人民應受處罰之客觀違反法令行為
      ，負證明之責，受處罰人就行政機關已為相當證明之上開
      事項，若主張欠缺主觀歸責條件或為其他抗辯，亦須就其
      所辯提出反證。惟行政機關對於前開應為舉證事項，並非
      不得以執行查察取締勤務人員，依據調查人證之程序，使
      就親歷事實提供不可替代之證明方法，亦不得僅因證人之
      個人身分、地位或與當事人之關係而謂其不得作證，或憑
      己意指為必須代以其他特定之證據方法，此在證人業已具
      結願依偽證罰則擔保證言可信之場合，尤屬當然。
（三）本院查無何證據足資證明證人徐裕政有捏造事實違法取締
      之情事，且證人提出95年10月13日之臨檢紀錄表及當日搜
      證光碟，證明其確於當日前往新竹縣竹北市○○路995號
      實施臨檢，臨檢表上並載有異議人之簽名，是證人徐裕政
      將臨檢經過並命其等解散之事實描述甚詳，又其於臨檢上
      址完畢10分鐘後，再回到現場後見本件舉發當日車號JF─
      2513號違規之經過情節於本院訊問證述綦詳，是其所言非
      虛。況且證人徐裕政為新竹縣警察局竹北分局警員，其與
      異議人素不相識，復無怨隙，應無甘冒觸犯偽證之罪責，
      故意構詞誣陷異議人之必要。是證人徐裕政前揭所為證述
      內容，堪予採信。
五、綜上所述，異議人前揭所辯難認可採，本案事證明確，其確
    有於上揭時、地有在道路上蛇行，以危險方式駕車之違規事
    實，堪以認定。從而原處分機關依道路交通管理處罰條例第
    43條第1項第1款、第3項、第4項、第63條第1項第3款之規定
    ，裁處罰鍰21,000元，記違規點數3點，且須接受道路安全
    講習，核無違誤。本件異議人之異議為無理由，自應將其異
    議駁回。
六、據上論斷，應依道路交通案件處理辦法第19條，裁定如主文
    。
中　　華　　民　　國　　96　　年　　 5　　月　　3 　　日
  　　　　　　　　交通法庭   法　官　方鴻愷
以上正本證明與原本無異。
如不服本裁定應於送達後5日內向本院提出抗告狀。
中　　華　　民　　國　　96　　年　　 5　　月　　3 　　日
                             書記官  吳美雲
